【裁判字號】    97,易緝,38
【裁判日期】    970717
【裁判案由】    詐欺
【裁判全文】
臺灣高雄地方法院刑事判決              97年度易緝字第38號
公  訴  人  臺灣高雄地方法院檢察署檢察官
被      告  乙○○
上列被告因詐欺案件，經檢察官提起公訴（90年度偵字第12849
號），本院判決如下：
    主  文
乙○○犯詐欺取財罪，處有期徒刑伍月，如易科罰金，以銀元參
佰元即新臺幣玖佰元折算壹日。
    事  實
一、乙○○明知自己財力已陷於無清償能力之狀態，竟基於意圖
    為自己不法之所有，於民國88年8 月26日，先令甲○○（業
    已無罪判決確定）以其名義對車號E4-7079 號自用小客車，
    向美商花旗銀行股份有限公司高雄分公司（以下稱花旗銀行
    ）辦理抵押貸款，總計貸款新台幣（下同）72萬8820元，約
    定分36期付清，並約定應將上開汽車停放在高雄縣燕巢鄉○○路20號，然乙○○並無清償之意，而以此方式，使花旗銀
    行陷於錯誤，誤以為乙○○有清償能力而將72萬8820元貸予
    乙○○，嗣乙○○自88年9 月24日第一期起，即未依約繳款
    ，花旗銀行屢次通知乙○○清償或交還上開汽車，乙○○均
    置之不理，且將該車遷移約定地點，致花旗銀行受償無著，
    始知受騙。
二、案經花旗銀行訴請臺灣高雄地方法院檢察署檢察官偵查起訴
    。
    理  由
壹、證據能力方面：
一、按被告以外之人於審判外之言詞或書面陳述，除法律有規定
    者外，不得作為證據，刑事訴訟法第159 條第1 項定有明文
    ；被告以外之人於審判外之陳述，雖不符同法第159 條之1
    至159 條之4 之規定，而經當事人於審判程序同意作為證據
    ，法院審酌該言詞陳述或書面陳述作成時之情況，認為適當
    者，亦得為證據。當事人、代理人或辯護人於法院調查證據
    時，知有第159 條第1 項不得為證據之情形，而未於言詞辯
    論終結前聲明異議者，視為有前項之同意，同法第159 條之
    5 第2 項亦有明文。經查本判決以下所引傳聞證據，均經被
    告於準備程序表示同意作為證據，本院審酌上開證據作成時
    並無不合法定程序之情形，認為適當，均應有證據能力。
貳、實體方面：
一、訊據被告乙○○固坦承有於上揭時間、地點以上開汽車向花
    旗銀行貸得上開款項，後將之遷移之事實，惟矢口否認有何
    詐欺犯行，辯稱：伊並無詐欺之意圖，後來也將貸款金額全
    數還清云云。惟查：
(一)、上揭犯罪事實，業據證人即告訴代理人丁○○、王集元、王
    俊智、賴文峰證述綦詳，復有汽車貸款申請暨約定書及其附
    件資料、動產擔保交易動產抵押設定登記申請書、動產抵押
    契約書、典當同意書等在卷可稽。
(二)、據被告乙○○自承：因為伊有跳票紀錄債信不良，故伊用甲○○的名義買車，並向花旗銀行貸款暨設定動產抵押，辦理
    手續都是由伊親自辦理，花旗銀行的承辦人員也都知道事實
    上是伊要購買該車，福特公司的外務員王俊傑表示是由伊要
    負責繳納款項，但事後伊因沒錢而繳不出貸款，伊還有去找
    「阿文」來找別人處理，車子實際上是伊在使用的等語（參
    本院卷第61頁、第88頁）明確在卷，參以證人賴文峰亦證述
    ：是被告乙○○要買車，找伊去擔保，因為被告乙○○有在
    工作，所以才願意幫被告乙○○等語，以及證人王俊志之證
    述：尾款及證件是被告乙○○拿過來的，所以伊將車子交給
    被告乙○○等語在卷，足認本件確係被告乙○○要購車之情
    無訛。若然，則被告乙○○自負有清償貸款之義務，況被告
    亦自承：伊有請甲○○簽立一張典當同意書，這是一份讓渡
    同意書，表示車子貸款繳完之後，所有權要歸伊等語在卷（
    參本院卷第96頁），益證購車之人確為被告乙○○。故被告
    辯稱應該是甲○○要還款云云，顯係事後卸責之詞，委無足
    採。
(三)、據證人甲○○之證述：被告乙○○曾事前對伊說過，第一期
    的貸款可能沒有辦法繳納，故叫伊先簽立汽車典當同意書等
    語在卷，參以本件被告乙○○確係於給付頭期款後便自88年
    9 月24日即第一期分期付款起，即未曾繳納貸款等情觀之，
    衡諸一般社會觀念及邏輯經驗法則，益證被告乙○○明知其
    並無清償能力，且無還款之意，仍向花旗銀行佯以設定動產
    抵押方式致花旗銀行陷於錯誤而貸予金錢。
(四)、再者，若被告確無不法所有之意圖，則在第一期分期付款之
    貸款無法給付時，被告乙○○便應將上開車輛交還花旗銀行
    代償之，然被告乙○○捨此不為，反將車輛交給「阿文」，
    由阿文將該車遷移約定地點而交付他人即證人丙○○，而未
    通知花旗銀行，是故被告有陷於無資力不能給付之狀態仍隱
    匿該等事實，欲不法獲取貸款之情甚明。況據證人丙○○於
    97年7 月3 日本院審理時到庭具結證述：伊在88年底曾買過
    系爭車輛，是阿文跟伊說有一台中古車要賣，伊試開將近一
    個月，該車後來就被花旗銀行取走了，花旗銀行是在伊家車
    庫裡拿走上開車輛的，還在伊家地上留粉筆字，寫上聯絡電
    話，後來伊有打電話給阿文及花旗銀行問清楚狀況，花旗銀
    行說要拿回車子要付清剩餘貸款，伊便一次付清，給付了58
    萬元，將該車取回，花旗銀行並出具一張清償證明給伊，伊
    才去辦理過戶等語綦詳在卷，故並非被告清償完畢剩餘貸款
    ，而是由證人丙○○給付之，足認被告取得銀行貸款後，便
    無負責清償處理剩餘款項之意，益證其有不法所有之意圖甚
    明，被告所辯，無非事後卸責之詞，委無足採。
(五)、綜上，本件事證明確，被告乙○○之詐欺犯行，洵堪認定，
    應依法論科。
二、新舊法比較
    按行為後法律有變更者，適用行為時之法律。但行為後之法
    律有利於行為人者，適用最有利於行為人之法律，刑法第2
    條第1 項定有明文。又刑法第2 條係規範行為後法律變更所
    生新舊法律比較適用之準據法，是刑法第2 條本身雖經修正
    ，但該條文既屬適用法律之準據法，本身尚無比較新舊法之
    問題，應逕適用裁判時之刑法第2 條規定以決定適用之刑罰
    法律。再比較時應就罪刑有關之共犯、未遂犯、想像競合犯
    、牽連犯、連續犯、結合犯，以及累犯加重、自首減輕暨其
    他法定加減（如身分加減）與加減例等一切規定，綜其全部
    罪刑之結果而為比較（最高法院95年第8 次刑事庭會議決議
    參照）。查本案被告行為後，刑法業於94年2 月2 日修正公
    布，自95年7 月1 日起施行，在罰金刑部分，本件被告行
    為後，刑法第33條第5 款業已修正施行；修正後刑法第33條
    第5 款規定「罰金：新臺幣1,000 元以上，以百元計算之。
    」，與修正前刑法第33條第5 款規定「罰金：1 元以上。」
    不同。比較新舊法結果，本案關於法定刑罰金部分以舊法較
    有利於被告。關於易科罰金之折算標準部分，依修正前刑
    法第41條第1 項前段規定：「犯最重本刑為五年以下有期徒
    刑以下之刑之罪，而受六個月以下有期徒刑或拘役之宣告，
    因身體、教育、職業、家庭之關係或其他正當事由，執行顯
    有困難者，得以一元以上三元以下折算一日，易科罰金。」
    且被告行為時之易科罰金折算標準，依修正前罰金罰鍰提高
    標準條例第2 條前段（現已刪除）之規定，本係就其原定數
    額提高為100 倍折算1 日，故被告行為時之易科罰金折算標
    準乃以銀元3 百元折算1 日，經折算後應以新臺幣9 百元折
    算為1 日。惟修正後刑法第41條第1 項前段則規定：「犯最
    重本刑為五年以下有期徒刑以下之刑之罪，而受六個月以下
    有期徒刑或拘役之宣告者，得以新臺幣一千元、二千元或三
    千元折算一日，易科罰金。」乃提高原規定易科罰金之折算
    標準。比較新舊法，以舊法規定於被告為有利，爰依舊法相
    關規定諭知如主文所示易科罰金之折算標準。
三、論罪科刑：
(一)、核被告所為，係犯刑法第339 條第1 項之詐欺取財罪。爰審
    酌被告無還款之意思及能力，竟另以他人名義辦理動產擔保
    而向花旗銀行貸得上開款項，施以詐術，損及告訴人之財產
    權益，行為實有不當，且犯後猶飾詞矯辯，毫無悔悟，態度
    不佳，素行狀況，如臺灣高等法院被告前案紀錄表在卷，暨
    其犯罪所得金額、手段、目的、動機、生活狀況等一切情狀
    ，量處如主文所示之刑，並諭知易科罰金之折算標準。
(二)、又中華民國96年罪犯減刑條例業於96年7 月16日公佈施行，
    本件被告犯罪時間雖係在96年4 月24日以前，然被告係於91
    年1 月23日經本院通緝、於97年3 月13日經緝獲到案，依同
    條例第5 條規定，不得減刑，附此敘明。
據上論斷，應依刑事訴訟法第299條第1項前段，刑法第2條第1項
前段、第339 條第1 項、修正前刑法第41條第1 項前段，刑法施
行法第1 之1 條，判決如主文。
本案經檢察官李文和到庭執行職務。
中    華    民    國    97    年    7     月    17    日
                    刑事第十庭  審判長法  官  何秀燕
                                      法  官  顏銀秋
                                      法  官  吳金芳
以上正本證明與原本無異。
如不服本判決，應於收受本判決後10日內向本院提出上訴書狀，
其未具體敘述理由者，應於上訴期間屆滿後20日內，向本院補提
上訴理由書狀（須按他造當事人之人數附繕本，勿逕送上級法院
）。
中    華    民    國    96    年    7     月    17    日
                                      書記官  武凱葳
附錄本判決論罪科刑法條：
中華民國刑法第339條
（普通詐欺罪）
意圖為自己或第三人不法之所有，以詐術使人將本人或第三人之
物交付者，處5 年以下有期徒刑、拘役或科或併科1 千元以下罰
金。
以前項方法得財產上不法之利益或使第三人得之者，亦同。
前二項之未遂犯罰之。


司法院資訊處製作；財團法人民間司法改革基金會備份。
